【裁判字號】    98,監,365
【裁判日期】    981122
【裁判案由】    選定禁治產人監護人
【裁判全文】
臺灣板橋地方法院民事裁定               98年度監字第365號
聲  請  人  乙○○
上列聲請人聲請選定禁治產人甲○○之監護人事件，本院裁定如
下：
    主    文
選定乙○○（女、民國○○○年○○月○日生、國民身分證統一
編號：Ｚ000000000號）為禁治產人甲○○（男、民國
○○○年○月○○日生、國民身分證統一編號：Ｚ000000
000號）之監護人。
程序費用由聲請人負擔。
    理    由
一、本件聲請意旨略以：聲請人乙○○為甲○○之姊，聲請人之
    母鍾鄭玉葉前曾具狀向本院聲請宣告甲○○為禁治產人，業
    經本院以81年度禁字第58號裁定宣告甲○○為禁治產人，而
    其母鍾鄭玉葉依法為甲○○之法定監護人，負責護養及療治
    甲○○之身體，惟鍾鄭玉葉不幸於民國93年11月9 日過世，
    且生父鍾禹村、祖父母、外祖父母均早已過世，另甲○○之
    二位胞兄均因生意失敗無力照顧甲○○，目前甲○○委由安
    養院照顧，安養院照護費用則由聲請人及甲○○其他二位姊
    姊共同負擔，惟尚有許多事情亟待處理，聲請人應可擔任禁
    治產人甲○○之監護人，以便照顧禁治產人甲○○及代為處
    理相關手續，在甲○○之其他親屬同意下，爰依法聲請改定
    聲請人為甲○○之監護人等語。
二、按禁治產人之監護人，依下列順序定之：(一)、配偶。(二)
    、父母。(三)、與禁治產人同居之祖父母。(四)、家長。(
    五)、後死之父或母以遺囑指定之人。不能依前項規定定其
    監護人時，由法院徵求親屬會議之意見選定之，民法第1111
    條定有明文。依上開規定，於禁治產人無法定順序之監護人
    時，得由法院依聲請就適當之人選定為監護人。惟親屬會議
    不能召開或召開有困難時，依法應經親屬會議之事項，由有
    召集權人聲請法院處理之，民法第1132條第2 項另定有明文
    。
三、經查：
（一）聲請人主張其為甲○○之姊，聲請人之母鍾鄭玉葉前曾具
      狀向本院聲請宣告甲○○為禁治產人，業經本院以81年度
      禁字第58號裁定宣告甲○○為禁治產人，而其母鍾鄭玉葉
      依法為甲○○之法定監護人，負責護養及療治甲○○之身
      體等情，業據聲請人提出戶籍謄本為證，並經本院依職權
      調閱該禁治產事件卷宗查明無訛，自應認為真實。
（二）聲請人主張禁治產人甲○○之父親鍾禹村、祖父母、外祖
      父母均已歿，其母即原法定監護人鍾鄭玉葉亦已於93年11
      月9 日死亡之事實，業據聲請人提出親屬系統表、戶籍謄
      本、除戶戶籍謄本等件為憑，堪信為真實。
（三）聲請人主張甲○○目前委由安養院照顧，安養院照護費用
      則由聲請人及甲○○其他二位姊姊共同負擔，而甲○○之
      其他兄弟姊妹均同意由聲請人擔任甲○○之監護人之事實
      ，業據聲請人提出同意書1 件為證，並經證人即聲請人之
      妹鍾淑華於本院審理時證述屬實等語（參見本院98年10月
      21日非訟事件筆錄），足認聲請人主張之事實，堪信為真
      實。
四、按禁治產人之監護人為受監護人之利益，應按受監護人之財
    產狀況，護養療治其身體，民法第1112條定有明文。本件聲
    請人既為禁治產人甲○○之姊，並有意願擔任禁治產人甲○
    ○之監護人，禁治產人之妹鍾淑華亦到院表示同意由聲請人
    擔任相對人之監護人（參見本院同上非訟事件筆錄），且依
    卷附聲請人提出之在職證明書等件以觀，聲請人有相當之經
    濟能力，而禁治產人甲○○僅有少數親屬，平日均由聲請人
    負責照顧及相關聯絡事宜，本院審酌此等情狀，認聲請人應
    有監護禁治產人甲○○之能力，並適於任之，由聲請人任監
    護人，符合禁治產人甲○○之最佳利益。從而，聲請人聲請
    本院選定聲請人本人為禁治產人甲○○之監護人，洵屬正當
    ，應予准許。
五、依非訟事件法第21條第1 項前段，裁定如主文。
中    華    民    國    98    年    11    月    22    日
                  家事法庭  法  官  郭光興
以上正本係照原本作成。
如對本裁定抗告須於裁定送達後10日內向本院提出抗告狀，並應
繳納抗告費新臺幣1,000元。
中    華    民    國    98    年    11    月    23    日
                            書記官  簡維萍


司法院資訊處製作；財團法人民間司法改革基金會備份。
